臺灣雲林地方法院民事裁定
110年度消債更字第47號
聲  請  人  
即  債務人  張依瀅  

債  權  人  花旗(台灣)商業銀行股份有限公司


法定代理人  莫兆鴻  
代  理  人  陳正欽  
債  權  人  永豐商業銀行股份有限公司

法定代理人  陳嘉賢  
代  理  人  張雅玲  
            江俊億  
債  權  人  良京實業股份有限公司

法定代理人  平川秀一郎


債  權  人  滙誠第一資產管理股份有限公司

法定代理人  莊仲沼  

債  權  人  台新資產管理股份有限公司

法定代理人  吳統雄  


債  權  人  台灣金聯資產管理股份有限公司

法定代理人  施俊吉  

債  權  人  匯誠第二資產管理股份有限公司

法定代理人  莊仲沼  


債  權  人  新加坡商艾星國際有限公司台灣分公司

法定代理人  曾慧雯  


上列當事人間因消費者債務清理事件債務人聲請更生，本院裁定
如下：
    主  文
債務人自中華民國一百一十年十一月二十二日十二時起開始更生
程序，並命司法事務官進行本件更生程序。
    理  由
一、按債務人不能清償債務或有不能清償之虞，且無擔保或無優
    先權之債務總額未逾新臺幣（下同）1,200萬元者，於法院
    裁定開始清算程序或宣告破產前，得向法院聲請更生；債務
    人對於金融機構負債務者，在聲請更生或清算前，應向最大
    債權金融機構請求協商債務清償方案，或向其住、居所地之
    法院或鄉、鎮、市、區調解委員會聲請債務清理之調解，消
    費者債務清理條例（下稱消債條例）第3條、第42條第1項、
    第151條第1項分別定有明文。揆諸消債條例之立法目的，乃
    在於使陷於經濟上困境之消費者，得分別情形利用更生或清
    算程序清理債務，藉以妥適調整債務人與債權人及其他利害
    關係人之權利義務關係，保障債權人之公平受償，並謀求消
    費者經濟生活更生之機會，從而健全社會經濟發展（消債條
    例第1條規定參照）。準此，債務人若有不能清償債務或有
    不能清償之虞，且客觀上並無濫用更生或清算程序之情事，
    自應使其藉由消債條例所定程序以清理債務，債務人於消債
    條例前置協商或調解程序中，自應本於個人實際財產及收支
    狀況，依最大誠信原則，商討解決方案，如終究不能成立協
    商或調解，於聲請更生或清算時，法院自宜審酌上開消債條
    例第3條所謂「不能清償或有不能清償之虞」，綜衡債務人
    全部財產及收支狀況，進而評估債務人是否因負擔債務而不
    能維持最基本之生活條件，以及其陳報各項花費是否確屬必
    要性支出；如曾有協商或調解方案，該條件是否已無法兼顧
    個人生活基本需求等情。而法院開始更生程序之裁定，應載
    明其年、月、日、時，並即時發生效力。法院裁定開始更生
    或清算程序後，得命司法事務官進行更生或清算程序，必要
    時得選任律師、會計師或其他適當之自然人或法人一人為監
    督人或管理人，消債條例第45條第1項、第16條第1項亦有明
    定。
二、聲請意旨略以: 聲請人對金融機構及非金融機構債權人之債
    務總金額合計2,793,231元，於消債條例施行後，依規定向
    本院聲請消費者債務清理法院前置調解程序，經本院以110
    年度司消債調字第51號受理調解後，嗣於民國110年8月26日
    調解不成立終結。而聲請人客觀上就已屆清償期之債務有不
    能清償或不能清償之虞，復聲請人未經法院裁定開始清算程
    序或宣告破產，爰聲請更生等語。
三、經查:
㈠、聲請人於聲請更生前5年內之109年5月成立「赫瀅國際設計有
    限公司」，資本總額20萬元，其擔任負責人，最近一年營業
    額為2,151,094元，其平均每月營業額為20萬元以下。且因
    新冠疫情影響業務，已於109年底解聘員工，並於110年10月
    4日向財政部中區國稅局雲林分局申請公司暫時營業，目前
    僅聲請人一人接洽友人公司相關業務繼續從業等情，業經聲
    請人陳報在卷，並有財產及收入狀況說明書、107至109年度
    綜合所得稅各類所得資料清單、勞工保險被保險人投保資料
    表及「赫瀅國際設計有限公司」有限公司設立登記表、經濟
    部109年6月1日准予登記函、109年5月至110年6月營業人銷
    售額與稅額申請書、財政部中區國稅局雲林分局110年10月8
    日申請暫停營業准予備查函等件在卷可參（本院卷第17
　　、37-39、43-67、177、281-282、327-328頁，本院110年度
    司消債調字第51號卷【下稱調字卷】第31-33、41-49、77-7
    9、83-84頁），堪認聲請人係5年內從事小規模營業活動之
    自然人，屬消債條例第2條所規定之消費者，而為消債條例
    適用之對象。再者，聲請人於110年6月2日以書面向本院聲
    請調解，經本院以110年度司消債調字第51號受理調解後，
    於110年8月26日調解不成立乙情，亦有聲請人提出之本院民
    事事件調解不成立證明書可證（本院卷第69頁），並經本院
    依職權調閱上開調解卷宗，核閱無誤。聲請人於上開調解不
    成立後為本件更生之聲請，本院自應綜合聲請人之債務、收
    入、生活必要支出及財產狀況等情，評估、判斷聲請人依其
    客觀清償能力，是否對已屆清償期之債務，有不能清償或不
    能清償之虞之情形。　
㈡、聲請人迄至110年8月11日止對債權人台灣金聯資產管理股份
    有限公司負有債務金額490,634元，迄至110年11月5日止對
    債權人良京實業股份有限公司負有債務金額430,207元，迄
    至110年11月6日止對債權人花旗(台灣)商業銀行股份有限公
    司負有債務金額217,577元，迄至110年11月8日止對債權人
    台新資產管理股份有限公司負有債務金額1,142,204元、對
    債權人滙誠第一資產管理股份有限公司負有債務金額169,50
    2元、對債權人滙誠第二資產管理股份有限公司負有債務金
    額12,477元，以及對債權人永豐商業銀行股份有限公司負有
    債務金額242,947元，合計約為2,706,272元等情，有聲請人
    之債權人清冊、財團法人金融聯合徵信中心當事人綜合信用
    報告（債務清理條例前置協商專用債權人清冊）及各債權人
    之陳報狀、債權憑證暨繼續執行紀錄表、債權證明文件、債
    權讓與證明書暨登報、債權計算書、明細表等件在卷可按（
    本院卷第19-21、29-35、97-175頁，調字卷第13-17、23-27
    、93-105、111-117、169-179、205頁）。
㈢、又聲請人陳報其擔任「赫瀅國際設計有限公司」負責人，最
    近一年營業額為2,151,094元，扣除所有營業成本後，營利
    約15%，即每月平均收入約26,898元等情，並提出其財產及
    收入狀況說明書、勞工保險被保險人投保資料表及「赫瀅國
    際設計有限公司」109年5月至110年6月營業人銷售額與稅額
    申請書等件在卷可參（本院卷第17、43-45、55-67、327-32
    8頁，調字卷第41-49、83-84頁）。而除上開所得外，聲請
    人亦查無其他固定收入，是本件聲請人每月收入應以26,8
　　98元列計，爰以此作為認定聲請人客觀清償能力之基準。
㈣、至於聲請人陳報其每月生活必要費用為房屋租金6,000元、水
    電瓦斯800元、伙食費6,000元、衣褲鞋襪500元、生活雜支
    及清潔用品1,000元、通訊費500元、交通費1,000元、勞健
    保1,697元，合計約17,497元，並提出住宅租賃契約書、全
    聯110年7月至9月份消費紀錄、電子發票證明聯、衣褲鞋襪
    購買證明、電信費帳單、台鐵悠遊卡購票證明、勞工保險被
    保險人投保資料表及全國健康保險保險費繳納證明等件為證
    （本院卷第177、185-277頁），其中房屋租金6,000元部分
    ，雖有房租收付款明細欄可參（本院卷第200頁），惟該租
    賃標的即係「赫瀅國際設計有限公司」之公司所在地，出租
    人「施馨惠」為「赫瀅國際設計有限公司」之股東，而依「
    赫瀅國際設計有限公司」國泰世華斗六分行活期存款帳戶歷
    史交易記錄顯示，分別於109年9月8日、109年10月12日、10
    9年12月7日、110年1月7日、110年3月8日各轉帳「九月房租
    5,000」、「十月房租5,000」、「12月房租10,000」、「施
    馨惠10,000」、「施馨惠10,000」等情，有歷史交易記錄、
    住宅租賃契約書、「赫瀅國際設計有限公司」有限公司設立
    登記表等件為證（本院卷第185-201、287-291頁，調字卷第
    35-37頁），因此房屋租金應以5,000元列計，超過之10
　　00元應予剔除，其餘部分之支出尚屬必要及合理。是以聲請
    人平均每月生活必要費用為16,497元（計算式:17,497-1,00
　　0=16,497），應足認定。
㈤、因此，聲請人每月收入所得為26,898元，扣除其個人平均每
    月生活必要支出16,497元後，其每月可供清償債務之餘額為
    10,401元（計算式：26,898-16,497=10,401）。且聲請人目
    前除每月所得收入外，其名下財產僅有存款餘額2,120元及
    新光人壽保單解約金約10萬元，並無其他財產等情，業據聲
    請人陳明在卷，並有其財產及收入狀況說明書、全國財產總
    歸戶財產查詢清單、其個人與「赫瀅國際設計有限公司」國
    泰世華活期存款帳戶存簿、新光人壽保險資料、集保資料等
    件在卷可參（本院卷第17、41、179、285-315頁，調字卷第
    11、25、31-41、49-59頁，調字卷第29、91頁）。是以聲請
    人所積欠債務之金額約為2,706,272元計算，縱使不再加計
    利息、違約金等債務，依聲請人每月清償10,401元，尚需20
    年餘始能清償完畢【計算式:（2,706,272-2,120-10萬）÷10
　　,401÷12≒20.8】，倘若再加計利息、違約金等負擔，清償期
    限勢必更長。本院審酌聲請人之債務、財產、勞力、收入及
    必要生活費用支出等情狀，認聲請人主張其有不能清償債務
    之情，足以採信。況聲請人已具狀表示若鈞院准允更生程序
    ，則聲請人願意更加撙節生活用度，並持續努力工作，如此
    每月可清償11,253元，6年即72期共計810,216元之更生方案
    （本院卷第181頁）。因此，本院認有必要利用更生程序，
    調整其與債權人間之權利義務關係，而重建其經濟生活，予
    以經濟生活更生之機會。
四、綜上所述，本件聲請人為5年內從事從事小規模營業活動之
    自然人，依其全部收支及財產狀況，客觀上有不能清償債務
    之情形。復聲請人所積欠之無擔保或無優先權之債務總額未
    逾1,200萬元，且未經法院裁定開始清算程序或宣告破產，
    業如上述。此外，本件又查無聲請人有消債條例第6條第3項
    、第8條或第46條各款所定駁回更生聲請之事由存在，則債
    務人聲請更生，洵屬有據，應予准許。又本件聲請人業經裁
    定開始更生程序，爰並裁定命司法事務官進行本件更生程序
    ，爰裁定如主文。
中　　華　　民　　國　　110 　年　　11　　月　　22　　日
              民事第一庭    法　　　官　黃一馨
上為正本係照原本作成。
本件不得抗告。
中　　華　　民　　國　　110 　年　　11　　月　　22　　日
                            書　記　官　鄭夙惠